【裁判字號】    99,消債抗,54
【裁判日期】    990818
【裁判案由】    聲明異議
【裁判全文】
臺灣臺北地方法院民事裁定            99年度消債抗字第54號
抗  告  人  花旗（台灣）商業銀行股份有限公司
法定代理人  甲○○
代  理  人  乙○○
相  對  人  丙○○
上列當事人間消費者債務清理更生事件，抗告人對於民國99年3
月19日本院99年度執事聲字第10009 號第一審裁定提起抗告，本
院於99年8 月4 日言詞辯論終結，裁定如下：
    主  文
抗告駁回。
抗告費用新臺幣壹仟元由抗告人負擔。
    理  由
一、按對於債權人所申報之債權及其種類、數額或順位，債務人
    或其他債權人得自債權表送達之翌日起，監督人、管理人或
    其他利害關係人得自債權表公告最後揭示之翌日起，於10日
    內提出異議。前項異議，由法院裁定之，並應送達於異議人
    或受異議債權人。對於前項裁定提起抗告，抗告法院於裁定
    前，應行言詞辯論。消費者債務清理條例（下稱消債條例）
    第36條第1 項、第2 項、第3 項定有明文。抗告人對於本院
    民國98年7 月20日北院隆98年度執消債更恩字第126 號債權
    表提出異議，經原審以99年度執事聲字第10009 號裁定駁回
    其異議，抗告人復就該裁定提起抗告，依上開規定，本院於
    裁定前應行言詞辯論，合先敘明。
二、本件相對人未於言詞辯論期日到場，核無民事訴訟法第386
    條所列各款情形，爰依抗告人之聲請，由其一造辯論而為裁
    定。
三、美商花旗銀行股份有限公司依企業併購法申請分割，將其在
    台分行營業、資產及負債分割予抗告人，有行政院金融監督
    管理委員會98年7 月17日金管銀外字第09800316561 號函在
    卷可憑，抗告人聲明承受，核無不合，應予准許。
四、抗告意旨略以：抗告人雖於98年6 月6 日收受本院裁定相對
    人開始更生之公告，然裁定內容僅敘明相對人為其前夫負擔
    對抗告人之債務，抗告人無法立即查證其貸款或信用卡用戶
    資料，且抗告人對相對人仍持續扣薪中，抗告人係於查證相
    對人為周治國之貸款保證人後始具狀撤回扣薪之聲請，並與
    第三人聯絡停止扣薪之事，待第三人通知抗告人後，抗告人
    旋即申報債權，抗告人係為確定實際債權額始遲至98年6 年
    24日申報債權，且申報時點亦未逾補報債權期限98年7 月12
    日，抗告人應無可歸責於己之事由，原裁定駁回抗告人之異
    議，顯有違誤，爰依消債條例第33條第1 項、第2 項規定提
    起抗告。並聲明：(一)原裁定廢棄。(二)本院98年度執消債更字
    第126 號消費者債務清理更生事件於98年7 月20日作成之債
    權表，關於次序12所列債權人美商花旗銀行股份有限公司之
    債權本金、債權總額應更正為新臺幣（下同）390,011 元。
五、相對人未於言詞辯論期日到場，亦未提出書狀為任何聲明或
    陳述。
六、按得依消債條例第36條第1 項前段規定提出異議者，以債務
    人或其他債權人為限，債權人對於債權表中所列自己之債權
    ，不得依該規定提出異議，債權人如未遵期申報、補報債權
    ，而依消債條例第36條第1 項前段規定就自己之債權提出異
    議，其異議即無理由。又該債權人縱有不可歸責之事由，亦
    不能依更正債權表方式予以解決，應屬得否依消債條例第73
    條但書規定救濟之問題（97年第4 期民事業務研究會司法院
    民事廳消債條例法律問題研審小組意見參照）。抗告人雖主
    張其依消債條例第33條第1 項、第2 項規定提出異議、提起
    抗告，惟消債條例第33條第1 項為債權人於更生或清算程序
    如何行使債權之規定，消債條例第33條第2 項則明定債權人
    補報債權之要件、期限，均非債權人對於債權表異議之依據
    ，依抗告人所為之陳述，抗告人係就本院98年7 月20日北院
    隆98年度執消債更恩字第126 號債權表所列抗告人之債權數
    額提出異議，則其真意自係本於消債條例第36條第1 項、第
    3 項規定提出異議、提起抗告。茲抗告人係就本院98年7 月
    20 日 北院隆98年度執消債更恩字第126 號債權表所列抗告
    人之債權數額提出異議，主張其債權本金、債權總額應自20
    0,000 元更正為390,011 元，其既係就自己之債權提出異議
    ，按之上開說明，其異議即無理由。
七、又債權人應於法院所定申報債權之期間內申報債權之種類、
    數額或其順位，其有證明文件者，並應提出之。債權人因非
    可歸責於己之事由，致未於前項所定期間申報債權者，得於
    其事由消滅後10日內補報之，但不得逾法院所定補報債權之
    期限，為消債條例第33條第1 項、第2 項所明定。依此規定
    ，得補報債權者，應以因非可歸責於債權人之事由致未能依
    限申報債權者為限。本院於98年6 月4 日以北院隆98執消債
    更恩字第126 號公告債權人應於98年6 月22日前向本院申報
    債權，債權人因非可歸責於己之事由致未於前開期間申報債
    權者，應於98年7 月12日前向本院補報債權，並陳明有何非
    可歸責於己之事由，抗告人於98年6 月6 日收受該公告及債
    權人清冊，惟遲至98年6 月24日始申報債權，且未陳明有何
    非可歸責於己之事由，有本院公告、送達證書、抗告人陳報
    狀附於本院98年度執消債更字第126 號卷可憑。抗告人雖主
    張因裁定內容僅敘明相對人為其前夫負擔對抗告人之債務，
    其無法立即查證其貸款或信用卡用戶資料，且其對相對人仍
    持續扣薪中，其因與第三人聯絡停止扣薪之事，始遲至98年
    6 月24日申報債權等語。然抗告人為一金融機構，相關貸款
    、保證或信用卡帳務資料均建置於電腦，其對相對人之債權
    數額為何，僅須調閱內部電腦帳務明細扣除98年5 月份受償
    金額即可確認，抗告人既於98年6 月6 日即收受上開公告及
    債權人清冊，其就何以未能於98年6 月7 日至98年6 月22日
    長達16日之期間內確認其債權數額，復未舉證證明之，自難
    認其有非可歸責於己之事由。是縱認抗告人得就債權表中所
    列自己之債權提出異議，其亦不符合補報債權之要件，本院
    司法事務官未將抗告人逾期申報之債權列入債權表、原審駁
    回抗告人之異議，均無不合。
八、綜上所述，抗告人就債權表中所列自己之債權不得依消債條
    例第36條第1 項規定提出異議，縱認其得就自己之債權提出
    異議，其亦無非可歸責於己之事由，難認符合補報債權之要
    件，本院司法事務官未將抗告人逾期申報之債權列入債權表
    、原審裁定駁回抗告人之異議，核無違誤。抗告意旨指摘原
    裁定不當，求予廢棄，為無理由，應予駁回。
九、據上論結，本件抗告為無理由，依消債條例第11條第2 項、
    第15條，民事訴訟法第385 條第1 項前段、第495 條之1 第
    1 項、第449 條第1 項、第95條、第78條，裁定如主文。
中    華    民    國    99    年    8     月    18    日
                  民事第二庭  審判長法  官   張松鈞
                                    法  官   羅郁婷
                                    法  官   陳秀貞
以上正本係照原本作成
本裁定不得再抗告
中    華    民    國    99    年    8     月    18    日
                                    書記官   劉碧輝

司法院資訊處製作；財團法人民間司法改革基金會備份。
